臺灣板橋地方法院刑事判決　　　　　　　93年度易字第1214號
公　訴　人　臺灣板橋地方法院檢察署檢察官
被　　　告　丙○○
上列被告因贓物等案件，經檢察官提起公訴（九十三年度偵字第
四九九二號），被告於準備程序中就被訴事實為有罪陳述，本院
合議庭裁定由受命法官獨任行簡式審判程序，並判決如下：
    主  文
丙○○共同行使偽造私文書，足以生損害於他人，處有期徒刑陸
月，如易科罰金以參佰元折算壹日。變造之「丁○○」身分證上
丙○○照片壹張、偽造丁○○名義之和信電信股份有限公司「行
動電話服務申請書」綠色用戶聯（含其上偽造之「丁○○」署押
壹枚）壹張、丁○○名義之和信電信股份有限公司「行動電話服
務申請書」（壹式肆聯；其中白色客服聯、紅色代理商聯、黃色
經銷聯各壹紙）上偽造之「丁○○」署押合計參枚均沒收。
    事  實
一、丙○○前有竊盜案件之犯罪科刑紀錄，執行完畢已逾五年。
    又於民國八十五年間因詐欺案件，經臺灣臺北地方法院於同
    年九月十日以八十五年度易字第五０三三號判處有期徒刑三
    月，於八十五年十二月十一日經臺灣臺北地方法院檢察署通
    緝，並經上開法院於九十年一月二十日以九十年度聲字第二
    八四號裁定易科罰金之折算標準，嗣因行刑權時效消滅而未
    執行（不構成累犯），猶不知悔改。
二、丙○○為規避日後警方查驗及持以申辦行動電話門號之目的
    ，竟與姓名年籍不詳綽號「小五」之成年男子，基於變造特
    種文書之犯意聯絡，於九十三年一月初某日，在臺北縣三重
    市天臺遊樂場內，由丙○○將其本人之照片交予「小五」後
    ，再由「小五」於不詳時地，將丙○○之照片換貼在「丁○○」名義之身分證上，而變造該身分證特種文書，足以生損
    害於丁○○本人及戶政機關對於身分證管理之正確性。約數
    日後，丙○○復基於故買贓物、收受贓物之犯意，其明知上
    開變造之「丁○○」身分證（其上丙○○所有之相片除外）
    、後述庚○○身分證、普通小型車、普通重型機車駕駛執照
    各一枚，均係來路不明而屬他人財產犯罪所得之贓物（上開
    證件失竊情形詳如附表編號一、二所示），竟在上址以新台
    幣（下同）三千五百元之價錢，向「小五」購得前開變造之
    「丁○○」身分證一枚，並同時無償收受「小五」所贈與交
    付之庚○○身分證、普通小型車、普通重型機車駕駛執照各
    一枚。嗣丙○○與真實姓名不詳自稱「陳信宏」之成年男子
    ，基於意圖為自己不法所有，詐取行動電話用戶識別卡（以
    下簡稱ＳＩＭ卡）、意圖為自己不法之利益及行使變造特種
    文書、行使偽造私文書之犯意聯絡，由丙○○將上開變造之
    「丁○○」身分證交予「陳信宏」，推由「陳信宏」於九十
    三年一月五日，持上開變造之「丁○○」身分證，在址設臺
    北縣五股鄉○○路之虹興通訊有限公司（下稱虹興公司）之
    營業處所內，於該通訊公司所提供之和信電訊股份有限公司
    （下稱和信公司）「行動電話服務申請書」（一式四聯，採
    複寫方式，分別為白色客服聯、紅色代理商聯、黃色經銷聯
    ，及綠色用戶聯）一份上，依身分證所載填寫丁○○之姓名
    、統一編號、出生年月日及地址等資料後，編寫帳單寄送地
    址，黏貼身分證正反面影本，「陳信宏」並於申請人簽章欄
    上偽造「丁○○」之簽名，而偽造丁○○名義之行動電話服
    務申請書之私文書，足以生損害於丁○○本人，其間「陳信
    宏」將變造之「丁○○」身分證交予虹興公司承辦人員，並
    將前開偽造之申請書，持以行使交付上開承辦人員，主張丁○○欲辦理行動電話之意思而行使之，使虹興公司承辦人員
    因此陷於錯誤，而交付所經銷之和信公司「0000000
    000」行動電話ＳＩＭ卡一枚，並因此詐得和信公司提供
    電信服務之財產上不法利益，足以生損害於丁○○本人及戶
    政機關對於身分證管理之正確性，亦足生損害於虹興公司及
    和信公司行動電話客戶資料管理之正確性。「陳信宏」取得
    上開行動電話ＳＩＭ卡一枚後，即將該識別卡交予丙○○，
    而丙○○則基於前開意圖為自己不法之利益之概括犯意，將
    上開詐得之行動電話ＳＩＭ卡一枚插入自己所有之行動電話
    內，並自同年一月五日至二月十二日之期間內，在不詳地點
    ，連續多次撥打上開門號之行動電話對外通訊使用，使和信
    公司陷於錯誤，而提供行動電話通信服務，並藉以詐得免費
    使用行動電話通信之財產上不法利益共計一千四百七十一元
    。
三、丙○○復承前開收受贓物之概括犯意，於九十三年二月底某
    日，在臺北縣三重市重新橋下跳蚤市場內，明知另名年籍不
    詳綽號「阿成」之成年男子所一次同時交付如附表編號三至
    六所示己○○之身分證、乙○○之身分證、戊○○之重型機
    車駕駛執照、普通小型車駕駛執照、甲○○之重型機車駕駛
    執照各一枚，均係來路不明而屬他人財產犯罪所得之贓物（
　　上開證件之失竊情形均詳附表編號三至六），竟予無償收受
  　。嗣於九十三年三月三日下午八時五十分許，警方前往丙○○位於臺北縣蘆洲市○○○道九十八號三樓住處實施搜索前
    ，發現丙○○在上址樓下由車號ＣＥ—八九八六號自用小客
    車下車，經警向前對其實施盤查時，丙○○為掩飾其身分，
    以逃避查緝，竟承前開行使變造特種文書之概括犯意，向警
　　方出示上開變造之「丁○○」身分證以供警查驗身分而行使
　  之，但為警方識破，當場查獲並扣得上開變造之「丁○○」
    身分證一枚，再於上開住處扣得庚○○之身分證、普通小型
    車、普通重型機車駕駛執照、己○○之身分證、乙○○之身
    分證、戊○○之重型機車駕駛執照、普通小型車駕駛執照、
    甲○○之重型機車駕駛執照各一枚（上開證件分據庚○○等
    人領回），始悉上情。
四、案經臺北市政府警察局士林分局移送臺灣板橋地方法院檢察
    署檢察官偵查起訴。
    理  由
一、訊據被告丙○○對於上開犯罪事實於警詢、偵查及本院審理
    中均供認不諱，核與被害人丁○○、庚○○、乙○○、戊○○、甲○○、己○○分別於警詢、偵查中指述渠等之身分證
    、駕駛執照遭竊之情節相符，並有上開被害人各自出具之贓
    物認領管收據六張、報案人為被害人乙○○之臺北縣警察局
    三重分局受理刑事案件報案三聯單、被害人乙○○出具之聲
    明書、各該被害人之身分證、重型機車、普通小型車之駕駛
    執照影本、報案人為被害人丁○○之臺北縣警察局三重分局
    受理刑事案件報案三聯單各一張在卷可稽。又上開被害人丁○○之身分證經內政部警政署刑事警察局鑑定結果，其相片
    欄週遭發現有切割及破壞痕跡，有變造之虞，有該局九十三
    年三月二十六日刑鑑字第０九三００六七七二九號鑑驗通知
    書一份在卷可憑。此外，並有0000000000號行動
    電話門號自九十三年一月五日起至同年二月十二日止之通聯
    紀錄資料、行動電話基本資料、和信公司行動電話服務申請
    書、優惠補貼綁約同意書、和信公司九十三年三月二十三日
    和信（業服）字第０九四００三九八號函及所附電信費帳單
    、通話明細各一份在卷可稽。再者，被告上開行使變造之「
    丁○○」身分證及行使偽造私文書等行為，分別將使被害人
    丁○○之權益受損，並影響戶政機關對於身分證管理之正確
    性，復使虹興公司、和信公司誤認被害人丁○○欲辦理行動
    電話而交付識別卡及提供行動電話通信服務，自足以生損害
    於被害人丁○○及上開公司。本案事證明確，被告犯行洵堪
    認定，應依法論科。
二、論罪科刑部分：
　(一)被告向「小五」購買丁○○之身分證部分，核其所為係犯刑
  　法第三百四十九條第二項之故買贓物罪。被告收受「小五」
    所贈送之庚○○身分證、駕照，及收受「阿成」所交付之己○○、乙○○、戊○○、甲○○等人之身分證、駕照部分，
    核其所為均係犯刑法第三百四十九條第一項之收受贓物罪。
    被告與「小五」共同變造丁○○之身分證後，推由「陳信宏
    」持該變造之身分證向虹興通訊公司申辦手機門號，及被告
    為警查獲時出示變造之「丁○○」身分證而行使之行為，均
    係犯刑法第二百十六條、第二百十二條之行使變造特種文書
    罪。又被告推由「陳信宏」冒用丁○○之名義偽造行動電話
    服務申請書之私文書後持以行使交付承辦人員，被告並將陳
　  信宏交付之ＳＩＭ卡插入自己行動電話內予以撥打使用之所
    為，係犯刑法第二百十六條、第二百十條之行使偽造私文書
    罪，同法第三百三十九條第一項之詐欺取財罪（詐得行動電
    話用戶識別卡部分）及同條第二項之詐欺得利罪（詐得通話
    服務部分）。
　(二)被告與「小五」二人，就上開變造丁○○身分證特種文書之
　  犯行，有犯意之聯絡及行為分擔，皆為共同正犯。被告與「
    陳信宏」間，就「陳信宏」持上開變造之身分證向虹興公司
    申辦手機門號而行使變造特種文書、行使偽造私文書及詐欺
    取財、得利之犯行間，均有犯意聯絡及行為分擔，其二人亦
    為共同正犯。被告變造特種文書後，復持以行使，其變造之
    低度行為應為行使之高度行為所吸收，不另論罪。被告推由
    共犯「陳信宏」在行動電話服務申請書上偽造「丁○○」署
    名之行為係偽造私文書之部分行為，而偽造私文書之行為復
    為行使偽造私文書之低度行為，均應為行使偽造私文書高度
    行為所吸收而不另論罪。又被告第二次收受贓物，係以一行
    為同時收受「阿成」所交付之己○○、乙○○、戊○○、甲○○等人之身分證、駕照，屬一行為侵害上開被害人之財產
    法益，觸犯四相同之罪名（收受贓物），應依想像競合犯之
    例，從一重處斷。被告先後二次收受贓物（即第一次收受「
    小五」所贈送之庚○○身分證、駕照，與第二次收受「阿成
    」所交付之己○○、乙○○、戊○○、甲○○等人之身分證
    、駕照）、二次行使變造特種文書（即被告推由「陳信宏」
    持該變造之身分證向虹興通訊公司申辦手機門號，與被告為
    警查獲時出示變造之「丁○○」身分證），及多次撥打上開
    門號行動電話以詐得免費使用行動電話通信之財產上不法利
    益的行為，均時間緊接，方法相同，觸犯構成要件相同之罪
    ，顯係基於概括犯意所為，均屬連續犯，應依刑法第五十六
    條之規定各論以一罪，並均加重其刑。再者，被告係以同一
    施用詐術行為同時詐得行動電話用戶識別卡及通話服務之利
    益，觸犯刑法第三百三十九條第一項之詐欺取財罪及同條第
    二項之詐欺得利罪二項罪名，為想像競合犯，應依刑法第五
    十五條之規定，從其中情節較重之連續詐欺得利罪論處。又
    被告係以一次收取「小五」同時交付所出賣之丁○○身分證
    及所贈與之庚○○身分證、駕照等情，業據被告供明在卷，
    則被告於同時地，以一次收取「小五」所出賣之丁○○身分
    證及其贈與之庚○○身分證、駕照，因其僅有一個收取贓物
    行為，同時觸犯故買、收受贓物二罪名，應構成想像競合犯
    。而被告先後二次收受贓物罪及一次故買贓物罪，應先論以
    一連續收受贓物罪（已論述如前），再依刑法第五十五條想
    像競合犯之關係，從一重論以故買贓物罪。被告所犯上開故
    買贓物罪、連續行使變造特種文書罪、行使偽造私文書罪及
    一連續詐欺得利罪間，均有方法、目的之牽連犯裁判上一罪
    關係，應依刑法第五十五條規定，從其中較重之行使偽造私
    文書罪論處。公訴人起訴時雖未列載被告行使偽造私文書、
    詐得ＳＩＭ卡及通話服務利益之犯罪事實，惟此與經起訴論
    罪科刑之行使變造特種文書、故買贓物及收受贓物罪部分有
    牽連犯之裁判上一罪關係，仍為起訴效力所及，且亦經公訴
    檢察官本院審理中當庭補充陳述，本院依法應併為審判。至
    被告前開冒用他人名義申請行動電話門號供己使用之行為，
    與盜接或盜用他人電信設備通信之情形不同，是本案尚無論
    以電信法第五十六條第一項之餘地，公訴人認被告此部分行
    為涉犯電信法第五十六條第一項規定，容有誤解，併予敘明
    。爰審酌被告有如事實欄所載之犯罪紀錄，此有臺灣高等法
    院被告全國前案紀錄表可稽，素行非佳，及其犯罪之動機、
    手段、對於各該被害人造成之危害，及犯罪後坦承犯行，態
    度尚稱良好等一切情狀，量處如主文所示之刑，並諭知易科
    罰金之折算標準，以資儆懲。
三、沒收部分：
　　變造之「丁○○」身分證上被告丙○○之照片一張，該照片
　  係被告所有且供其變造特種文書犯罪所用之物，業據被告供
    明在卷，且無證據證明該照片已滅失或不存在，爰依刑法第
    三十八條第一項第二款規定宣告沒收。又偽造丁○○名義之
    和信電信股份有限公司「行動電話服務申請書」綠色用戶聯
    （含其上偽造之「丁○○」署押一枚），為被告所有供行使
    偽造私文書及詐欺取財、詐欺得利犯罪所用之物，併依刑法
    第三十八條第一項第二款規定宣告沒收。另丁○○名義之和
    信電信股份有限公司「行動電話服務申請書」（一式四聯；
    其中白色客服聯、紅色代理商聯、黃色經銷聯各一紙）上偽
    造偽造之「丁○○」署押合計三枚，應依刑法第二百十九條
　　之規定併為沒收之諭知。
據上論斷，應依刑事訴訟法第二百七十三條之一第一項、第二百
九十九條第一項前段，刑法第二十八條、第五十六條、第二百十
六條、第二百十條、第二百十二條、第三百三十九條第一項、第
二項、第三百四十九條第一項、第二項、第五十五條、第三十八
條第一項第二款、第二百十九條，罰金罰鍰提高標準條例第一條
前段、第二條，判決如主文。
本案經檢察官張云綺到庭執行職務。
中　　華　　民　　國　九十四　年　　八　　月　二十四　日
                    刑事第十八庭　法　官  楊志雄
以上正本證明與原本無異。
如不服本判決應於送達後十日內向本院提出上訴狀。
                                  書記官  胡勤義
中　　華　　民　　國　九十四　年　　八　　月　二十六　日
附錄本案論罪科刑法條全文：
刑法第二百十條
偽造、變造私文書，足以生損害於公眾或他人者，處五年以下有
期徒刑。
刑法第二百十二條
偽造、變造護照、旅券、免許證、特許證及關於品行、能力服務
或其他相類之證書、介紹書，足以生損害於公眾或他人者，處一
年以下有期徒刑、拘役或三百元以下罰金。
刑法第二百十六條
行使第條至第條之文書者，依偽造、變造文書或登載不實事項或
使登載不實事項之規定處斷。
刑法第三百三十九條
意圖為自己或第三人不法之所有，以詐術使人將本人或第三人之
物交付者，處五年以下有期徒刑、拘役或科或併科一千元以下罰
金。
以前項方法得財產上不法之利益或使第三人得之者，亦同。
前二項之未遂犯罰之。
刑法第三百四十九條
收受贓物者，處三年以下有期徒刑、拘役或五百元以下罰金。
搬運、寄藏、故買贓物或為牙保者，處五年以下有期徒刑、拘役
或科或併科一千元以下罰金。
因贓物變得之財物，以贓物論。
附　表：
┌──┬───┬─────┬────┬────────┐
│編號│姓　名│失竊之物　│時間　　│　失 竊 地 點　 │
├──┼───┼─────┼────┼────────┤
│一　│丁○○│身分證及其│九十二年│臺北縣三重市仁義│
│　　│　　　│他物件。　│七月五日│街一四三巷環河北│
│　　│　　　│　　　　　│凌晨某時│路河堤內運動公園│
│　　│　　　│　　　　　│許。　　│某處　　　　　　│
├──┼───┼─────┼────┼────────┤
│二　│庚○○│身分證、普│九十二年│臺北縣新莊市運動│
│　　│　　　│通重型機車│十一月間│公園（鄰近新莊棒│
│　　│　　　│駕駛執照及│某日。　│球場）某處　　　│
│    │      │其他物件。│        │                │
├──┼───┼─────┼────┼────────┤
│三　│己○○│身分證及其│九十三年│臺北縣五股鄉中興│
│　　│　　　│他物件。　│一月三十│路三段河堤內運動│
│　　│　　　│　　　　　│三十一日│公園某處　　　　│
│    │      │          │。　　　│                │
├──┼───┼─────┼────┼────────┤
│四　│乙○○│身分證及其│九十三年│臺北縣三重市綜合│
│　　│　　　│他物件。　│二月十三│運動場某處　　　│
│    │      │          │日零時許│                │
│    │      │          │。      │                │
├──┼───┼─────┼────┼────────┤
│五　│戊○○│普通小型車│九十三年│臺北市士林區基河│
│　　│　　　│、重型機車│二月十八│路某處　　　　　│
│    │      │駕駛執照及│二十一時│                │
│    │      │其他物件。│許。    │                │
├──┼───┼─────┼────┼────────┤
│六　│甲○○│重型機車駕│九十三年│臺北市○○○路某│
│　　│　　　│駛執照及其│二月十九│處　　　　　　　│
│　　│　　　│他物件。　│日某時。│　　　　　　　　│
└──┴───┴─────┴────┴────────┘
